臺灣基隆地方法院民事裁定  
111年度事聲字第11號
異  議  人  中國信託商業銀行股份有限公司


法定代理人  利明獻  


相  對  人
即  債務人  廖譽人  


代  理  人  謝杏奇律師
相  對  人  
即  債權人  國泰世華商業銀行股份有限公司 

法定代理人  郭明鑑  
代  理  人  蔡政宏  
相  對  人
即  債權人  花旗（台灣）商業銀行股份有限公司


法定代理人  莫兆鴻  
代  理  人  陳正欽  
上列異議人對於本院司法事務官於民國111年9月15日所為110年
度司執消債更字第48號裁定關於駁回異議人聲請更正債權表之部
分，聲明異議，本院裁定如下：
    主  文
原裁定關於主文第三項之部分廢棄。　　
    理  由
一、按關於更生或清算之程序，除本條例別有規定外，準用民事
    訴訟法之規定。消費者債務清理條例第15條定有明文。次按
    司法事務官處理事件所為之處分，與法院所為者有同一之效
    力。當事人對於司法事務官處理事件所為之終局處分，得於
    處分送達後10日之不變期間內，以書狀向司法事務官提出異
    議。司法事務官認前項異議有理由時，應另為適當之處分；
    認異議為無理由者，應送請法院裁定之。法院認第1項之異
    議為有理由時，應為適當之裁定；認異議為無理由者，應以
    裁定駁回之。民事訴訟法第240條之3、第240條之4第1項前
    段、第2項、第3項分別定有明文。查本院司法事務官於民國
    111年9月15日110年度司執消債更字第48號裁定（下稱原裁
    定）駁回異議人更正債權表之聲請（原裁定主文第三項部分
    ），異議人於該裁定送達後法定期間內具狀提出異議，本院
    司法事務官認其異議無理由而送請本院裁定，核與上開條文
    規定及意旨相符，先予敘明。
二、異議意旨略以：異議人於陳報債權時，漏未將信用卡債權列
    入，惟依消費者債務清理條例第47條第4項之規定，應將異
    議人之信用卡債權列入債權表，為此依消費者債務清理條例
    第15條準用民事訴訟法第232條之規定，聲請鈞院就信用卡
    債權部分准予列入債權表等語。
三、按「債權人應於法院所定申報債權之期間內提出債權說明書
    ，申報其債權之種類、數額及順位；其有證明文件者，並應
    提出之。」、「 前項債權人未依前項規定提出債權說明書
    者，法院應依債務人之聲請，以裁定定期命債權人補正。逾
    期未補正者，法院依第三十六條為裁定時，依全辯論意旨斟
    酌之。」、「監督人或管理人收受債權申報，應於補報債權
    期限屆滿後，編造債權表，由法院公告之，並應送達於債務
    人及已知住居所、事務所或營業所之債權人。」、「未選任
    監督人或管理人者，前項債權表，由法院編造之。」、「對
    於債權人所申報之債權及其種類、數額或順位，債務人或其
    他債權人得自債權表送達之翌日起，監督人、管理人或其他
    利害關係人得自債權表公告最後揭示之翌日起，於十日內提
    出異議。」、「前項異議，由法院裁定之，並應送達於異議
    人及受異議債權人。」、「對於前項裁定提起抗告，抗告法
    院於裁定前，應行言詞辯論。」、「對於第二項裁定提起抗
    告，不影響債權人會議決議之效力，受異議之債權」、「於
    裁定確定前，仍依該裁定之內容行使權利。但依更生或清算
    程序所得受償之金額，應予提存。」、「債權人所申報之債
    權，未經依第一項規定異議或異議經裁定確定者，視為確定
    ，對債務人及全體債權人有確定判決同一之效力。」，消費
    者債務清理條例第33條第1項、第3項、第6項、第7項、第36
    條分別定有明文。次按「債權人清冊已記載之債權人，視為
    其已於申報債權期間之首日為與清冊記載同一內容債權之申
    報。」，同條例第47條第5項亦有明文。又按若債權人已合
    法申報債權，惟法院製作債權表時漏未記載其中一筆或數筆
    債權，或漏載部分債權金額，法院應依消費者債務清理條例
    第15條準用民事訴訟法第232條規定裁定更正債權表，並重
    行送達更正後債權表，依第36條第1項規定，對該債權之異
    議期間，應自債務人或其他債權人收受更正後債權表之翌日
    起算，至於其他已確定之債權，則不受影響〈99年第5 期民
    事業務研究會（消費者債務清理專題）第14號，司法院民事
    廳消債條例法律問題研審小組意見參照〉。
四、經查，債務人經本院於110年9月30日以110年度消債更字第5
    8號裁定自110年10月1日下午5時開始更生程序，經本院司法
    事務官以110年度司執消債更字第48號進行更生程序，並定
    申報債權期間為110年11月14日，補報債權期間為110年11月
    24日。異議人於110年10月29日具狀陳報債權（內容為小額
    信貸4筆）。嗣本院司法事務官製作111年2月9日債權表（下
    稱系爭債權表），將異議人上揭陳報之債權列入，系爭債權
    表於111年2月23日公告，並檢送分配表予包括異議人在內之
    債權人（於111年3月9日送達異議人），異議人未於法定期
    間內提出異議，而於111年8月15日（本院收狀日期）提出「
    民事聲請更正狀」，依消費者債務清理條例第15條、民事訴
    訟法第232條，聲請更正債權表等情，經本院核閱各該卷宗
    無誤。
五、次查，本件債務人聲請消費者債務清理調解，於調解不成立
    之日起20日內，聲請更生或清算者，以其調解之聲請，視為
    更生或清算之聲請（消費者債務清理條例第153條之1第2項
    參照）。而債務人聲請消費者債務清理調解時所提出之債權
    人清冊，業已將異議人之債權列入，並載明包括「信用卡：
    114,699元」（110年度司消債調字第57號卷第21頁，該信用
    卡債權下稱系爭信用卡債權）。則依消費者債務清理條例第
    47條第5項規定，視為其已於申報債權期間之首日為與清冊
    記載同一內容債權之申報。本院司法事務官即應將系爭信用
    卡債權列入債權表。而系爭債權表卻漏未列入系爭信用卡債
    權，此種情形，即與債權人已經申報債權，而法院漏未列入
    債權表之情形類同，參以首開說明，法院自得依消費者債務
    清理條例第15條準用民事訴訟法第232條之規定，以裁定更
    正債權表〈至於已依消費者債務清理條例第36條第5項規定發
    生有確定判決同一之效力之債權（包括異議人上揭陳報之小
    額信貸部分），則不受影響〉。從而，本院司法事務官以原
    裁定駁回異議人更正債權表之聲請，容有未合。異議意旨指
    摘原裁定此部分（即原裁定關於主文第三項之部分）不當，
    求予廢棄，為有理由。
六、據上論結，本件異議為有理由，依消費者債務清理條例第15
    條、民事訴訟法第240條之4第3項前段，裁定如主文。 
中　　華　　民　　國　　111 　年　　10　　月　　11　　日
                  民事庭法　官　高偉文
以上正本係照原本作成。
如對本裁定抗告須於裁定送達後十日內向本院提出抗告狀，並繳
納抗告費新臺幣一千元。
中　　華　　民　　國　　111 　年　　10　　月　　11　　日
                        書記官　王靜敏